臺灣臺中地方法院刑事判決　　　　　　　　　　　　九十三年度易字第一九一號
　　公　訴　人　臺灣臺中地方法院檢察署檢察官
　　被　　　告　乙○○
　　選任辯護人　林坤勇律師
右列被告因竊佔等案件，經檢察官提起公訴（九十三年度偵字第一一七六二號），本
院判決如左：
    主  文
乙○○意圖為自己不法之利益，而竊佔他人之不動產，處有期徒刑月，如易科罰金
，以佰元折算壹日。
    事  實
一、乙○○為德光熱處理股份有限公司（下稱德光熱處理公司）負責人，緣該公司無
    權占有甲○○所有坐落臺中縣太平市○○段第六五地號上，門牌號碼臺中縣太平
    市○○路一０一０巷十二號、面積三三二平方公尺之鐵架磚造建物，嗣經法院判
    決德光熱處理公司應遷讓返還前開建物確定，並經法院於民國九十三年四月十九
    日執行而交予甲○○。詎乙○○心有不甘，竟意圖為自己不法之利益，於九十三
    年四月二十六日，未經甲○○之許可，竊佔前揭建物作為德光熱處理公司之員工
    宿舍使用。
二、案經甲○○訴由臺灣臺中地方法院檢察署檢察官偵查起訴。
    理  由
一、訊據被告乙○○矢口否認前揭竊佔犯行，辯稱：伊早在八十九年十一月即已遷出
    ，且河川局在九十年三月十二日就來拆除，伊沒有竊佔。選任辯護人為被告具狀
    辯稱：德光公司在八十九年十一月遷出後，系爭建物即已沒水沒電，且大門之電
    動門早就壞掉，呈半開狀態，系爭建物之一樓於遷出前作辦公室用，二樓作員工
    宿舍用，但九十三年四月十九日強制執行時，往二樓的樓梯已拆除，實際上已無
    法居住，而被告也自備有員工宿舍，何須佔用系爭建物？而外勞於休息時間在哪
    裡休憩並非被告所能左右。告訴人所提供之車輛照片，其中車牌號碼ＱＦ－３８
    ２號及２Ｇ－４５０號二部貨車是停在系爭建物大門口之圍牆外，至於車牌號碼
    ２Ｑ－５９１９號吉普車係停在被告自己出資興建之遮雨棚內，不在上述三三二
    平方公尺範圍內，並無竊佔告訴人之土地等語。
二、經查：
  (一)被告右揭犯罪事實，業據證人即告訴人甲○○於本院九十三年十月二十一日審理
    期日結證稱：伊有發現外籍勞工在建物內，並有生活用品、桌椅等家具，四月二
十六日被告找里長與伊父子在系爭廠房裡面溝通，被告說伊將把被告的機器搬出
    去要賠償他三至五百萬元，伊請被告把住在裡面的外勞遷出，被告說賠償費還沒
    有談妥之前，他不搬，九十三年四月二十六日就發現車子停在那裡，總共停了一
    部吉普車，兩部中型貨車，伊曾看過被告開那部吉普車好幾次，中型貨車車身有
    噴德光公司的名字等語（見本院卷第三二頁以下）。而告訴人於偵查中亦指訴：
    被告乙○○的員工有搬進去住，貨車有停在該土地上，伊有拍照，並提出相簿乙
    本及照片六張在卷為憑（見偵查卷第十二頁以下），而被告於偵查中亦自承上開
    相簿照片內是伊員工，車輛是伊所停放，因該處是伊的宿舍，所以伊讓員工進去
    住，伊辦公室及員工宿舍都在那裡，是告訴人不應侵占伊建物才是（見偵查卷第
    十二、十三頁），伊要求告訴人要補償當初伊蓋一、二樓隔間之款項，待補償金
    下來後，伊就會搬離（見偵查卷第二十頁履勘現場筆錄）等語。足見被告占有使
    用系爭建物之事實，堪以認定。
  (二)按刑法第三百二十條第二項之竊佔罪，係以基於法律上不應取得享有之利益之意
    思，趁人不知之際，以和平方法，擅自占據他人之不動產，而侵害他人之支配權
    者而言；竊佔罪為即成犯，於其竊佔行為完成時犯罪即成立，以後之繼續竊佔乃
    狀態之繼續，而非行為之繼續（最高法院著有六十六年度臺上字第三一一八號判
    例意旨參照）。又強制執行法上關於交付不動產之執行方法，其執行名義係命債
    務人交出不動產而不交出者，執行法院得解除債務人之占有，使歸債權人占有，
    亦即將執行標的不動產債務人原先事實上之管理支配狀態予以除去，而將該不動
    產交付予債權人，使其取得事實上之管理支配狀態者。查前揭建物係告訴人甲○
    ○所有，嗣為德光熱處理公司無權占有使用，告訴人甲○○請求遷讓返還，經本
    院以九十一年度訴字第二八七一號及臺灣高等法院臺中分院以九十二年度上易字
    第二三三號民事判決德光熱處理公司應遷讓返還前開建物確定，嗣再經告訴人聲
    請強制執行，經本院於九十三年四月十九日執行交予甲○○完畢等情，業經本院
    依職權調閱本院九十三年度執聲字第一一號及九十二年度執字第四八七六七號民
    事執行卷宗核閱屬實，足見執行法院已於九十三年四月十九日將德光熱處理公司
    對於系爭不動產占有之事實上管理支配狀態予以除去，告訴人於是日起即已取得
    事實上之管理支配狀態。被告於告訴人已取得前開建物事實上之管理支配狀態後
    ，擅自占據前開不動產，即屬侵害告訴人對於前開建物之支配權甚明。至被告於
    偵查中陳稱伊出資搭建前開建物一、二樓隔間，告訴人應就此支付補償費云云，
    核屬告訴人與被告間另一民事之法律關係，究不能謂被告於執行法院解除占有後
    又有何占有之正當權源。是被告既無占有之正當權源，擅自占用告訴人之前開不
    動產，侵害告訴人對於前開不動產之支配權，揆諸首揭說明，被告竊佔罪嫌洵堪
    認定。
三、核被告所為，係犯刑法第三百二十條第二項之竊佔罪。爰審酌被告於告訴人經法
    院判決勝訴確定暨依強制執行程序取得前開建物之占有後，不思以理性態度處理
    後續事宜，枉顧國家司法機關藉訴訟制度解決私權糾紛及藉強制執行程序滿足債
    權之制度目的，其犯罪後猶飾詞狡辯，實非可取，惟念及雙方係因租賃關係終止
    後尚有私權爭執始釀本件事故，且系爭建物內現已無人占有使用，此為告訴人所
    陳明，告訴人所受危害尚非鉅大，暨被告犯罪之動機、目的、手段等一切情狀，
    量處如主文所示之刑，並諭知易科罰金之折算標準，以資懲儆。
四、公訴意旨略以：乙○○於九十三年四月二十六日，毀損告訴人甲○○所有前開建
物大門前側之烤漆板圍籬，足以生損害於甲○○，其該部分所為，係犯刑法第三
    百五十四條之毀損罪等語。惟按犯罪事實應依證據認定之，無證據不得推定其犯
    罪事實，又不能證明被告犯罪或其行為不罰者，應諭知無罪之判決，刑事訴訟法
    第一百五十四條第二項及第三百零一條第一項分別定有明文。又認定犯罪事實，
    所憑之證據，雖不以直接證據為限，間接證據亦包括在內，然無論直接或間接證
    據，其為訴訟上之證明，須於通常一般之人均不致於有所懷疑，而得確信其為真
    實之程度者，始得據之為有罪之認定，倘其證明尚未達到此一程度，而有合理性
    懷疑之存在時，即無從為有罪之認定，根據「罪證有疑，利於被告」之證據法則
    ，即不得遽為不利於被告之認定（最高法院著有七十六年臺上字第四九八六號判
    例可資參照）。訊據被告堅詞否認有何毀損之犯行，辯稱：伊並未毀損系爭圍籬
    ，請公訴人就此部分提出：被告係何時實施破壞行為？以何種工具實施破壞？目
    擊證人為何人？而公訴人認被告係犯刑法第三百五十四條之毀損罪嫌，無非以：
    依卷附照片顯示，非損毀圍籬實無得進入前揭建物，是被告既自承將前揭建物作
    為公司員工宿舍，並將公司車輛停放該處，而該建物除被告外，尚無他人使用之
    情形，衡情，他人尚無毀損前揭烤漆板圍籬之動機及需要，應認被告確有損壞前
    揭烤漆板圍籬，用以竊佔作為員工宿舍及停放公司車輛場地無疑等語。而告訴人
    於九十三年七月二十日偵查時自承：伊沒有看到被告破壞，也沒有目擊證人，另
    於本院九十三年十月二十一日審理時結證稱「（檢察官問：你怎麼知道圍籬是被
    告破壞的？）我沒有親眼看到是何人破壞的，我是依據他是德光的老闆，依據情
    理判斷應該是他破壞的」等語（本院卷第三七頁）。是告訴人既未親見系爭圍籬
    係何時、由何人破壞，公訴人以本件並無他人有毀損前揭圍籬之動機及需要，進
    而推論被告確有毀損犯行云云，本諸「罪證有疑，利於被告」之證據法則，即不
    得遽為不利於被告之認定，本院復查無任何積極證據足資證明被告該部分確係犯
    被訴之犯行，則該部分即屬不能證明，本應為被告無罪之判決，然公訴人既認此
    部分與前述有罪部分為牽連犯之裁判上一罪之法律關係，本院爰不另為無罪之諭
    知，併此敘明。
據上論斷，應依刑事訴訟法第二百九十九條第一項前段、刑法第三百二十條第二項、
第四十一條第一項前段、罰金罰鍰提高標準條例第一條前段、第二條，判決如主文。
中      華      民      國      九十四      年      六      月    一    日
                                台灣台中地方法院刑事第五庭
                                    審判長法  官  賴 恭 利
                                          法  官  劉 麗 瑛
                                          法  官  林 慧 貞
右正本證明與原本無異。
如不服本判決，應於送達後十日內向本院提出上訴狀（須附繕本），上訴於台灣高等
法院台中分院。
                                          書記官
中      華      民      國      九十四      年      六      月    一    日
附錄論罪科刑法條
刑法第三百二十條第二項
意圖為自己或第三人不法之利益，而竊佔他人之不動產者，依前項之規定處斷。
第三百五十四條
毀棄、損壞前二條以外之他人之物或致令不堪用，足以生損害於公眾或他人者，處二
年以下有期徒刑、拘役或五百元以下罰金。
